臺灣臺北地方法院民事判決　九十三年度小上字第一四九號
　　上　訴　人　甲○○
　　被上 訴 人　華南商業銀行股份有限公司
　　法定代理人　許德南
右當事人間請求清償債務事件，上訴人對於民國九十三年七月十六日本院台北簡易庭
九十三年度北小字第六三○號第一審小額判決提起上訴，本院判決如左：
    主 　 文
上訴駁回。
第二審訴訟費用新台幣壹仟伍佰元由上訴人負擔。
    理　　由
一、按小額程序之第二審判決，依上訴意旨足認上訴為無理由者，得不經言詞辯論為
    之，民事訴訟法第四百三十六條之二十九第二款定有明文。
二、本件上訴意旨略以：信用卡消費之風險應由優勢之風險承擔人即被上訴人負擔，
    原判決依系爭信用卡之約定條款第六條之規定，使未能證明已盡善良管理義務之
    持卡人負擔清償帳款之風險，有違消費者保護法第十二條第一款之規定，應認為
    無效。又本件係真卡簽帳消費，但非上訴人本人親自刷卡消費，且上訴人在遭盜
    刷後仍持有該卡，原判決以上訴人未能提供資料證明系爭帳款係信用卡遭人複製
    偽卡等為判決依據，對上訴人顯失公平，依據消費者保護法第十一條第二項、第
    十二條之規定，原判決應認無效云云。並聲明：(一)原判決廢棄。(二)被上訴人在第
    一審之訴駁回。
三、按定型化契約條款如有疑義時，應為有利於消費者之解釋。又定型化契約中之條
    款違反誠信原則，對消費者顯失公平者，無效。定型化契約中之條款有下列情形
    之一者，推定其顯失公平：一違反平等互惠原則者。二　條款與其所排除不予適
    用之任意規定之立法意旨顯相矛盾者。三契約之主要權利或義務，因受條款之限
    制，致契約之目的難以達成者。消費者保護法第十一條第二項、第十二條固分別
    定有明文。惟查，系爭信用卡契約之約定條款第六條第二項、第五項約定：「持
    卡人應妥善保管及使用信用卡。貴行僅授權正卡持有人或附卡持有人本人在信用
    卡有效期限內分別使用，不得讓與、轉借、提供擔保或以其他方式將信用卡之占
    有轉讓與第三人或交其使用。持卡人違反第二項約定致生之應付帳款者，亦應對
    之負清償責任。」，係約定持卡人負保管信用卡之義務，且約定違反保管義務而
    將其信用卡讓與、轉借、提供擔保或以其他方式將信用卡之占有轉讓與第三人或
    交第三人使用之持卡人，對因此產生之應付帳款應負清償責任，此約定甚為明確
    ，解釋上並無疑義，自無消費者保護法第十一條第二項之適用，且上開約定對消
    費者並無顯失公平之處，自屬有效之約定。上訴人主張依消費者保護法第十一條
    第二項、第十二條之規定，原判決應認無效云云，為顯無理由，爰不經言詞辯論
    ，以判決駁回其上訴。
四、本件訴訟費用額，依後附計算書確定為如主文第二項所示金額。
五、據上論結：本件上訴為無理由，爰依民事訴訟法第四百三十六條之二十九第二款
    、第四百三十六條之三十二第二項、第四百四十九條第一項、第四百三十六條之
    十九、第七十八條，判決如主文。
中　　　華　　　民　　　國　　九十三　　年　　　十一　　　月　　三十　　日
             　　　　　　　　　　　　 民事第五庭審判長法　官　吳青蓉
                                                      法　官　賴劍毅
                                                      法　官　羅富美
右為正本係照原本作成
本裁定不得抗告
計　算　書
項　　　目　　　　　　　　金　額（新台幣）　　　　　　備　　註
第二審裁判費　　　　　　　一千五百元
合　　　　　計　　　　　　一千五百元
中　　　華　　　民　　　國　　九十三　　年　　　十一　　　月　　三十　　日
                                                      書記官  郭錦賢
